【裁判字號】    94,上訴,4153
【裁判日期】    950222
【裁判案由】    強盜
【裁判全文】
臺灣高等法院刑事判決                94年度上訴字第4153號
上  訴  人
即  被  告  丁○○
                      號4樓
                    另案在監執行
指定辯護人  本院公設辯護人  丙○○
上列上訴人因強盜案件，不服臺灣臺北地方法院94年度訴字第
476號，中華民國94年10月11日第一審判決（起訴案號：臺灣臺
北地方法院檢察署94年度偵字第4379號），提起上訴，本院判決
如下：
    主  文
原判決關於丁○○部分撤銷。
丁○○共同意圖為自己不法之所有, 攜帶兇器，以強暴脅迫至使
不能抗拒，而取他人之物，累犯，處有期徒刑柒年月。
    事  實
一、丁○○前於民國84年間因違反藥事法等案件，經臺灣士林地
    方法院以84年度訴字第584號判處有期徒刑7月確定；另於84
    年間因違反麻醉藥品管理條例案件，經同院以84年度訴字第
    883號判處有期徒刑5年2月，嗣經本院以85年度上訴字第36
    號駁回上訴而告確定。前開二案經接續執行，於86年5月1日
    縮短刑期假釋出監，惟於假釋期間再因違反麻醉藥品管理條
    例案件，經臺灣士林地方法院以86年度易字第2480號判處有
    期徒刑6月，嗣經本院以87年度上易字第308號駁回上訴而告
    確定，經與前開假釋經撤銷後之殘刑3年7月15日接續執行，
    於90年5月28日縮短刑期假釋出監，縮刑期滿日期為92年2月
    1日，期滿未經撤銷假釋，以已執行論。
二、緣丁○○、乙○○於93年10月26日凌晨2時許，在臺北縣板
    橋市○○路119巷底，由乙○○把風、丁○○下手竊得車號
    FT-6333號自用小客車後（竊盜車輛部分，乙○○部分業經
    臺灣板橋地方法院94年度訴字第337號判決，另丁○○部分
    由臺灣板橋地方法院93年度易字第1366號判決），即由丁○○駕駛前開車輛、搭載杜榮偉、沈碧佳及不知情友人黃淑芳
    四人，至臺北縣新店市附近，欲伺機尋找竊車目標。惟於93
    年10月26日上午5時許，在臺北縣新店市○○路235巷2號前
    ，乙○○見甲○○獨自一人駕駛車號5E-5715自用小客車，
    未上車鎖即下車離去操作提款機提款，認有機可乘，竟與丁○○二人共同基於意圖為自己不法所有之犯意聯絡，由丁○○將車停於路旁、並負責把風、接應，由乙○○下車、並持
    其所有、客觀上足供兇器使用之半邊剪刀一支，進入甲○○
    車輛駕駛後座，俟甲○○返回車上，即以右手持剪刀自後方
    抵住甲○○脖子、左手摀住口部，以此強暴、脅迫之手法，
    至使甲○○不能抗拒，命甲○○將車駛離現場，丁○○則駕
    車尾隨。惟車輛前進約莫100公尺，乙○○認情況大致可得
    控制，即突命甲○○將車停靠路邊，丁○○隨即將原駕駛車
    輛斜插停置於甲○○車輛前，囑沈碧佳接手並駕駛車輛之工
    作後，即下車進入甲○○車內副駕駛座接應乙○○，並喝令
    甲○○留下所有財物後下車，甲○○只得依照指示交付如附
    表所示之物品後下車，丁○○則駕駛得手之甲○○車輛、搭
    載乙○○前行。沈碧佳於不知乙○○另攜有半邊剪刀之情形
    下，隨即基於幫助乙○○、丁○○二人強盜之意思，於車內
    接替原丁○○之駕駛任務，見甲○○之車輛前行，即駕駛原
    竊得贓車跟隨。至臺北縣三重市○○路、新莊市交界處，乙○○、丁○○將甲○○之車輛棄置後，坐回原竊得贓車，至
    臺北縣三重市附近之汽車旅館內分贓，丁○○分得新臺幣（
    下同）4000元、乙○○取得其餘之物。
三、嗣前開甲○○車輛經警尋獲，於車內後照鏡採得丁○○指紋
    進行比對，始知上情。再於94年3月9日22時10分許，在臺北
    縣板橋市○○路220巷5號5樓頂加蓋6樓處，拘提丁○○到案
    。
四、案經被害人甲○○訴請臺北縣政府警察局報告臺灣臺北地方
    法院檢察署檢察官偵查起訴。
    理  由
一、訊據被告丁○○就於前揭時地與乙○○、沈碧佳及黃淑芳共
    乘一車，被告乙○○突稱欲行強盜等語，而下車坐上告訴人
    甲○○之車輛後座，迨甲○○進入車內坐上駕駛座時，即以
    半邊剪刀抵住告訴人耳部下方脖子處，使告訴人無法動彈而
    聽命駕車、停車，被告丁○○即駕駛原竊得贓車尾隨，後又
    轉交被告沈碧佳駕駛，嗣被告乙○○、丁○○取得告訴人物
    品、車輛後方離開現場，隨後於臺北縣三重市附近棄車、至
    旅館分贓等事實，於原審及本院審理時均坦承不諱，惟被告
    丁○○矢口否認有何強盜之犯行，辯稱：伊就乙○○一人所
    為，事前均不知情，當日四人共乘原係為尋友，而乙○○突
    然要求伊將車停於路邊自行進入被害人車內，並不知乙○○
    上車所為，後因被害人車子又突於前方暫停，伊因覺奇怪方
    上前察看，一上被害人車，被害人隨即下車，並非由伊叫被
    害人下車、留下財物云云。
二、經查：
  (1)被告丁○○與乙○○竊車後，於前揭時地，乙○○告知被告
    丁○○停車，並稱：欲搶該女子等語，即攜帶原預備供竊車
    所用之半邊剪刀，進入告訴人甲○○之車內，以半邊剪刀抵
    住告訴人耳下頸部、摀住嘴部，喝令告訴人將車往前駛，被
    告丁○○待告訴人車輛停置後，即將原竊得車輛斜插於前，
    囑沈碧佳接續原駕駛，自行由副駕駛座進入告訴人車輛，喝
    令告訴人留下財物後下車，待告訴人離去後，即由被告丁○○接手駕駛告訴人車輛，再將車駛至郊區棄置，二人至汽車
    旅館內分贓等情，除據乙○○坦承不諱外，業據告訴人甲○○於原審審理中到庭詰證歷歷，且被告丁○○就乙○○令其
    停車說見一女子領錢要搶那女子以及其如何進入告訴人車輛
    駕駛，並將告訴人車輛棄置於郊區後，分得贓款及由沈碧佳
    就接替丁○○駕車等情，亦均不爭執（見偵查卷4379號第15
    、16、82頁；原審卷二第9頁，聲拘20號卷第14、15頁）；
    且車號5E-5715自用小客車尋獲後，經警將於車內後視鏡採
    得之指紋，送內政部警政署刑事警察局以指紋電腦比對法、
    指紋特徵點比對法為鑑驗，結果其中為被告丁○○之右手拇
    指指紋，有該局93年11月2日刑紋字第0930218240號鑑驗書
    及指紋卡片（見偵查卷第47-49頁）在卷可稽。又乙○○以
    半邊剪刀抵住被害人之耳下頸部，該部有頸動脈流經，稍經
    劃傷將因動脈遭切開有大量血液快速流出，將致生命於危險
    ，屬人體之重要部位，是告訴人該頸動脈部位遭銳利刀剪威
    脅、再有二名身材壯碩之歹徒壓制，被害人甲○○自屬處於
    不能抗拒之境，堪以認定。
  (2)被告丁○○雖辯稱：不知乙○○於告訴人車內所為何事、且
    一進入告訴人車內，告訴人即行下車，並未親為任何強暴、
    脅迫之事云云。然：被告丁○○就本件案發當日即與乙○○
    二人共謀竊車，而乙○○於竊車之時均隨身攜帶「半邊剪刀
    」以便利作案乙節，亦不爭執；而乙○○於下車前即已言明
    ：欲為行搶前開女子等語，亦經被告丁○○、沈碧佳所坦承
    （見原審94年9月26日筆錄、偵一卷第83頁）；故以乙○○
    下車所言、且隨身攜有原竊盜所需之半邊剪刀，突至他人車
    內，被告丁○○豈有不知乙○○下車欲行何事之理？
  (3)被告丁○○係直接由副駕駛座進入告訴人車內等情亦為被告
    丁○○所肯認，是被告丁○○倘純為察看車內情形、非予乙○○助力，豈會無任何查探之行為，直接由副駕駛座進入且
    為乙○○早先聲稱欲為行搶對象之車內？而告訴人於原審亦
    證稱：丁○○係直接由副駕駛座內進入後，即有人出聲要求
    伊交出物品、下車等情明確，與乙○○證述之情節相合，則
    當被告丁○○進入被害人車內時，整個強盜過程尚未結束，
    其進入車內後顯就車內情形有相當之瞭解，於此情形下，倘
    無與乙○○共為之意，被告丁○○豈有再將車駛離之理？事
    後再分得其餘贓款？再純以被告丁○○之男性、壯碩體型，
    深夜強行進入告訴人之單身女子駕駛之車內，其造成之威脅
    、心理壓制至為明顯。故被告丁○○辯稱：不知乙○○所為
    、並未出言威脅云云，顯為卸責之詞，委無足採。同案已判
    決確定被告乙○○於本院審理中，翻異前所述陳述，謂被告
    丁○○不知情，係伊臨時起意云云，應屬事後護之詞，亦
    不足採。
三、按攜帶兇器，係以行為人攜帶兇器為犯罪行為為其加重條件
    ，此所謂兇器，其種類並無限制，凡客觀上足對人之生命、
    身體、安全構成威脅，具有危險性之兇器均屬之，且祇須行
    竊時攜帶此種具有危險性之兇器為已足，並不以攜帶之初有
    行兇之意圖為必要。而本件半邊剪係拆開之剪刀，以普通剪
    刀材質為剪斷、劃開物品，刀刃部分應係尖銳堅硬、金屬材
    質，使力輕易可割裂皮肉，是半邊剪為足以殺傷人生命、身
    體之器械，顯為具有危險性之兇器。核被告丁○○之行為，
    係犯刑法第330條第1項攜帶兇器加重強盜罪，其與乙○○就
    此加重強盜罪部分共同犯罪，彼此間有犯意聯絡及行為分擔
    ，均為共同正犯。而沈碧佳係以幫助乙○○、丁○○普通強
    盜罪之意思而參與犯罪構成要件以外之行為，不能論以共同
    正犯。另被告丁○○有事實欄所載犯罪前科，有本院被告前
    案紀錄表在卷可稽，其於刑之執行完畢後，未滿五年再犯
    本件有徒刑以上之罪，為累犯，應依刑法第47條加重其刑，
    惟無期徒刑部分依法不得加重，附此敘明。
四、原審以被告丁○○罪證明確，予以論罪科刑，固非無見，惟
    原判決事實認定同案被告沈碧佳在場接替丁○○駕駛，並擔
    任乙○○、丁○○強盜行為之把風任務，而於理由內則謂沈
    碧佳無以自己犯罪之意思參與而僅就他人之犯罪加以助力，
    應成立幫助犯，似有事實與理由相互矛盾之違誤，另被告丁○○之前科資料，其指揮書執行完畢日期為92年2月1日原判
    決載為92年10月5日，似欠依據，均有未當，被告上訴意旨
    仍執陳詞否認有強盜行為，固無理由，惟原判決既有可議，
    自屬無從維持，被告丁○○部分應予撤銷改判，爰審酌被告
    丁○○參與犯罪動機、目的、犯罪時所受之刺激、犯罪之手
    段、犯人之生活狀況、品行、智識程度、犯罪所生之危險或
    損害、犯罪後之態度等一切情狀，判處如主文第二項所示之
    刑，以示懲儆。末查供所用之半邊剪刀，雖係共同被告乙○○所有，但未扣案且業已滅失，業據乙○○在原審供明在卷
    ，既非屬必須沒收之物，故不宣告沒收，併此敘明。
據上論斷，應依刑事訴訟法第369條第1項前段、第364條、第299
條第1項前段，刑法第28條、330條第1項、第47條，判決如主文
。
本案經檢察官劉靜婉到庭執行職務。
中    華    民    國    95    年    2     月    22    日
                  刑事第十庭  審判長法  官  陳正雄
                                    法  官  許錦印
                                    法  官  黃金富
以上正本證明與原本無異。
如不服本判決，應於收受送達後十日內向本院提出上訴書狀，其
未敘述上訴之理由者並得於提起上訴後十日內向本院補提理由書
（均須按他造當事人之人數附繕本）。
                                    書記官  陳玉嬋
中    華    民    國    95    年    2     月    22    日
附錄本案論罪科刑法條全文：
刑法第330條
犯強盜罪而有第321 條第1 項各款情形之一者，處7 年以上有期
徒刑。
前項之未遂犯罰之。
附表：
一、現金約7,000元。
二、中國信託銀行、國泰世華銀行、中華銀行信用卡各1張、花
    旗銀行信用卡2張 。
三、中國信託銀行提款卡1張。
四、玉山銀行現金卡1張。
五、中國信託及中國農民銀行存款簿各1本。
六、汽車、機車之駕駛執照、5E-5715號小客車行照及保險卡各1
    張。
七、PANTECH及摩托羅拉之行動電話各1 支。


司法院資訊處製作；財團法人民間司法改革基金會備份。
